臺灣新北地方法院三重簡易庭民事判決
111年度重簡字第52號
原      告  王寶珠  
訴訟代理人  張繼文律師
被      告  蔡敏男  


訴訟代理人  宋重和律師
複代理人    翁敬翔律師
上列當事人間請求遷讓房屋等事件，本院於民國111年7月21日言
詞辯論終結，判決如下：
　　主　    文
一、被告應將坐落新北市○○區○○路000號4樓之房屋全部遷讓返還
    原告。
二、被告應自民國111年2月1日起至騰空遷讓返還前項房屋之日
    止按月給付原告新臺幣（下同）34,000元。
三、原告其餘之訴駁回。
四、訴訟費用由被告負擔。
五、本判決第一項得假執行。但被告如以435萬元為原告預供擔
    保，得免為假執行。
六、本判決第二項得假執行。到期部分被告如每期以34,000元，
    為原告預供擔保，得免為假執行。
    事實及理由
一、原告主張：
　　兩造間就原告所有新北市○○區○○路000號4樓（含汽車停車位
    一位，下稱系爭房屋）訂有契約書（下稱系爭租約），原約
    定租賃期間自民國106年1月1日起至110年12月31日止，原告
    因屆期後有收回自用及出售之計畫，提前於110年10月27日
    以存證信函預先通知到期不願續租，並再於110年12月24日
    再次委請律師發函通知，請被告屆期即應返還系爭房屋，不
    得占用。然被告自租約到期後仍持續占用系爭房屋，且未依
    約定搬遷，為此，爰依民法第455條及系爭租約第13條第3項
    提起本件訴訟，並聲明：㈠被告應將坐落新北市○○區○○路000
    號4樓之房屋全部遷讓返還原告。㈡被告應自111年1月1日起
    至騰空遷讓返還前項房屋之日止按月給付原告34,000元。
二、被告則以：
　　依據系爭租約第20條約定，以「承租人確定要續租」作為第
    2期5年租約之條件，只要承租人確定要續約，條件即為成就
    ，意即完成續約。退步言之，縱認「承租人確定要續租」非
    條件，至少為兩造就第2期5年租約之預約，而被告係以承租
    10年的背景對系爭房屋進行裝潢、採購家具，原告不依預約
    與被告訂定第2期租約本約已違反誠信原則等語。並聲明：
    請求駁回原告之訴；如受不利判決，被告願供擔保請准免為
    假執行。
三、本院之判斷：
　㈠請求遷讓返還系爭房屋部分：
　1.原告主張被告向其承租系爭房屋，租賃期間為106年1月1日
    至110年12月31日，每月租金為17,000元，於系爭租約屆期
    後，兩造並未再訂新約，被告迄今未搬離系爭房屋等情，業
    據提出系爭房屋房屋稅繳款書、系爭租約、樹林育英街231
    號存證信函暨回執、110年12月24日發出之律師函暨回執等
    件為憑（本院卷第17至35頁）。被告到庭固不否認上情，惟
    以前揭情詞置辯。是以本件爭點厥為：系爭租約第20條應如
    何解釋？兩造約定系爭租約第20條之真意為何？
　2.經查，兩造於系爭租約第20條約定：「承租人與出租人經雙
    方協定，此約期滿，承租人續約確定，併首次租約，（續約
    五年）（續約不漲租金）※若急需狀況（如：賣屋）及天災
    就無法承租。」（本院卷第25頁）其中「承租人與出租人經
    雙方協定，此約期滿，承租人續約確定，併首次租約，（續
    約五年）（續約不漲租金）」等文字為被告書寫。「※若急
    需狀況（如：賣屋）及天災就無法承租。」等文字為原告書
    寫之事實，為兩造所不爭執，堪認為真實。
　3.由上述文字記載「此約期滿，承租人續約確定，併首次租約
    」等語可知，系爭租約期滿後，承租人是否續租處於不確定
    之狀態，而依其意旨與後述「（續約五年）（續約不漲租金
    ）」併同觀之，所謂「續約確定，併首次租約」係指如承租
    人與出租於系爭租約期滿後再續約，該新約之條件與系爭租
    約相同，即租賃期間同為5年，且租金亦為每月17,000元不
    漲租。佐以「※若急需狀況（如：賣屋）及天災就無法承租
    。」等文字既為原告所書寫，有權出賣房屋之人應為房屋所
    有權人即原告，是該段文字所稱「就無法承租」之真意，應
    為「就無法出租」，則出租人即原告既已言明可能因急需或
    天災無法再出租系爭房屋，實無可能有「租約一經承租人確
    定續約，即續約完成」此一將「承租人確定續約」作為新租
    約成立條件之真意，且被告就系爭房屋可能因原告急需即無
    法繼續承租，亦應有所預見。是被告辯稱系爭租約第20條為
    訂定續約之預約規定，原告不訂定續約本約有違誠信原則云
    云，即非有據。
　4.按租賃定有期限者，其租賃關係於期限屆滿時消滅；承租人
    於租賃關係終止後，應返還租賃物與出租人，民法第450條
    第1項及第455條前段分別定有明文，而系爭租約租賃期限既
    已屆至，原告依前揭規定請求被告遷讓返還系爭房屋，為有
    理由。
　㈡請求未返還房屋期間之相當月租及違約金部分：
　1.經查，系爭租約第13條第3項約定：「承租人未依第一項約
    定返還房屋時，出租人得向承租人請求未返還房屋期間之相
    當月租金額外，並得請求相當月租金額一倍之違約金至返還
    為止。」本件系爭租約已於110年12月31日屆期，被告並應
    返還系爭房屋已說明如上，然被告迄今尚未返還系爭房屋，
    則依系爭租約第13條第3款之約定，被告即應自111年1月1日
    起按月給付原告34,000元（計算式：17,000元＋17,000元＝34
    ,000元）。
　2.惟查，兩造於訂定租約時，被告曾給付原告34,000元之押租
    金（本院卷第20、22頁），又押租金之主要目的在於擔保承
    租人履行租賃債務，故租賃關係消滅後，承租人如有欠租或
    其他債務不履行時，其所交付之押租金，發生當然抵充之效
    力。是被告給付之押租金，尚足抵扣1個月未返還房屋之租
    金及違約金，故原告請求未返還房屋期間之相當月租及違約
    金部分，應自111年2月1日起為有理由。
四、從而，原告請求被告將系爭房屋遷讓返還，並給付原告自11
    1年2月1日起至遷讓之日止按月給付34,000元，為有理由，
    應予准許，逾此部分之請求則屬無據，應予駁回。
五、本件原告勝訴部分係適用簡易程序所為被告敗訴之判決，依
    同法第389條第1項第3款規定，應依職權宣告假執行。又被
    告陳明願供擔保，聲請宣告免為假執行，爰依同法第392條
    第2項酌定相當之擔保金額准予宣告免為假執行。
六、訴訟費用負擔之依據：民事訴訟法第79條。
中　　華　　民　　國　　111 　年　　8 　　月　　18　　日
                  三重簡易庭  法  官  王凱俐
以上正本係照原本作成。
如不服本判決，應於送達後20日內，向本院提出上訴狀並表明上
訴理由，如於本判決宣示後送達前提起上訴者，應於判決送達後
20日內補提上訴理由書（須附繕本）。
如委任律師提起上訴者，應一併繳納上訴審裁判費。
中　　華　　民　　國　　111 　年　　8 　　月　　18　　日
                              書記官  李采錡